【裁判字號】    98,台上,2265
【裁判日期】    980423
【裁判案由】    強盜
【裁判全文】
最高法院刑事判決            九十八年度台上字第二二六五號
上  訴  人  甲○○
            乙○○
上列上訴人等因強盜案件，不服台灣高等法院台中分院中華民國
九十八年二月十一日第二審判決（九十八年度上訴字第三四八號
，起訴案號：台灣台中地方法院檢察署九十七年度少連偵字第八
０號、九十七年度偵字第二０二三九號），提起上訴，本院判決
如下：
    主  文
原判決撤銷，發回台灣高等法院台中分院。
    理  由
本件原判決以上訴人甲○○、乙○○因強盜案件，不服第一審之
科刑判決，於法定期間內提起第二審上訴。甲○○上訴理由略謂
：其對犯罪事實於第一審已為認罪，於案發後自同案少年陳○嘉
（第一審另案處理）之父得知警方已查獲此事，即自行向警方投
案，已深具悔意，且所為符合自首，應依刑法第五十七條、第五
十九條規定減輕其刑，第一審未予採用，仍量處重刑；又其於案
發時係未成年之原住民，學歷僅國中肄業，思慮不周，然非惡性
重大者，第一審判決亦認定上訴人等所得財物非多，情節尚屬輕
微，請予以從輕量刑。乙○○則略稱：其罹精神疾病，本案乃被
動受同夥影響，於案發現場亦袖手旁觀，並無犯罪主觀犯意，期
法院能予再次說明之機會，查明事實，重新量刑等情；上訴人等
於第一審已為有罪陳述，復表明無證據調查，觀諸甲○○之上訴
理由，其於本案應非自首，且刑法第五十七條、第五十九條亦非
自首減刑條文，所指自首應為誤認；乙○○之上訴理由，第一審
亦已詳細敘明，無何不當或違法。乃認上訴人等上訴理由俱未依
法指摘或表明第一審判決有何採證認事、用法或量刑等足以影響
判決本旨之不當或違法，而構成應予撤銷之具體事由，非屬刑事
訴訟法第三百六十一條第二項規定之具體理由，其上訴不合法定
要件。因而不經言詞辯論，駁回其等在第二審之上訴。固非無見
。
惟查，不服第一審判決而上訴於第二審法院者，應提出上訴書狀
，上訴書狀應敘述具體理由，刑事訴訟法第三百六十一條第一、
二項定有明文。所謂「應敘述具體理由」，係指須就不服判決之
理由為具體之敘述而非空泛之指摘而言。倘上訴理由就其所主張
第一審判決有違法或不當之情形，已舉出該案相關之具體事由足
為其理由之所憑，即不能認係徒托空言或漫事指摘，縱其所舉理
由經調查結果並非可採，要屬上訴有無理由之範疇，尚難遽謂未
敘述具體理由。又我國刑事訴訟法之第二審採覆審制，就被告案
件經上訴之部分，為完全重複之審理，第二審法院就其調查證據
之結果，本於自由心證而認定事實及適用法律，非僅依第一審判
決基礎之資料，加以覆核而已。被告就其於偵查或第一審不曾抗
辯或聲請調查證據之事項，縱於上訴第二審時始執為主張或聲請
，既為法所不禁，有審理事實職責之第二審，自應予以調查，然
後基於調查所得心證，以為判斷事實之基礎。本件上訴人等提出
上載內容之刑事上訴書狀，甲○○已具體主張其行為有刑法自首
減刑之適用；乙○○則以因罹精神疾病致影響智能，本案其係被
動，至現場亦袖手旁觀，並無犯罪之主觀犯意等情，已針對第一
審判決認事、用法如何不當或違法，提出指摘，並聲請調查新證
據，有該上訴書狀載明可稽（見原審卷第八、十五、十七頁）。
縱認上訴人等於第一審均為有罪之陳述，或未及為自首之調查，
然非謂渠等即不得執有利於己之答辯及證據之調查為上訴第二審
之理由；上訴人等既已舉上開具體事由為依據，即難謂上訴書狀
未敘述具體理由。原審對上情均未詳加調查審認，遽以渠等於第
一審均坦承犯行，或徒憑甲○○於上訴書狀載稱係自行投案、法
條記載有誤，即認定不符合自首等語，漫謂渠等上訴理由不符合
刑事訴訟法第三百六十一條第二項所稱之具體理由，顯將上訴不
合法定程式及經調查結果有無理由混為論述。是原判決認上訴人
等之上訴未敘述具體理由而不合法定程式，駁回其等上訴，自嫌
速斷而難昭折服。上訴意旨執以指摘原判決不當，非無理由，應
認原判決有撤銷發回更審之原因。
據上論結，應依刑事訴訟法第三百九十七條、第四百零一條，判
決如主文。
中    華    民    國  九十八  年    四    月  二十三  日
                      最高法院刑事第十一庭
                          審判長法官  石  木  欽
                                法官  洪  佳  濱
                                法官  韓  金  秀
                                法官  呂  丹  玉
                                法官  段  景  榕
      本件正本證明與原本無異
                                      書  記  官
中    華    民    國  九十八  年    四    月  二十七  日
                                                      Ｑ


司法院資訊處製作；財團法人民間司法改革基金會備份。
